臺灣士林地方法院刑事判決
110年度審訴字第822號
公  訴  人  臺灣士林地方檢察署檢察官
被      告  黃瑋哲


上列被告因偽造文書等案件，經檢察官提起公訴（110年度偵字
第13351號），被告於本院準備程序中就被訴事實為有罪陳述，
經本院合議庭裁定由受命法官獨任行簡式程序審理，並判決如下
：
    主  文
黃瑋哲竊盜，累犯，處有期徒刑參月，如易科罰金，以新臺幣壹
仟元折算壹日，未扣案之犯罪所得IPHONE X手機壹支（含○○○○○○
○○○○號SIM 卡壹張）沒收，於全部或一部不能沒收或不宜執行沒
收時，追徵其價額；又行使偽造準私文書，足以生損害於他人，
累犯，處有期徒刑肆月，如易科罰金，以新臺幣壹仟元折算壹日
，未扣案之犯罪所得新臺幣貳萬參仟貳佰陸拾元沒收，於全部或
一部不能沒收或不宜執行沒收時，追徵其價額；應執行有期徒刑
伍月，如易科罰金，以新臺幣壹仟元折算壹日，所處沒收與追徵
部分，併執行之。
    事  實
一、黃瑋哲曾因詐欺案件，經臺灣臺北地方法院以109 年度簡字
    第1649號判決判處拘役40日確定，又因詐欺案件，經臺灣新
    北地方法院以109 年度審訴字第430 號判決判處有期徒刑2 
     月確定，再因詐欺及偽造文書案件，經臺灣臺北地方法院
    以109 年度簡字第930 號判決判處有期徒刑3 月確定，上開
    3  案送監接續執行，於民國110 年3 月12日縮刑期滿出監
    ，執行完畢。
二、黃瑋哲於民國110 年4月10日凌晨某時許，在網友余念真臺
    北市○○區○○路0 巷00號5 樓住處內，因見余念真熟睡，認有
    機可乘，竟意圖為自己不法之所有，基於竊盜犯意，於上開
    時間、地點，徒手竊取余念真所有之IPHONE X手機1 支（含
    0000000000號SIM卡1 張），得手後逃離現場。
三、黃瑋哲在竊得前開手機後，復另行起意，而意圖為自己不法
    之所有，基於行使偽造準私文書、詐欺自動付款設備之犯意
    ，利用余念真係遠傳電信股份有限公司之用戶，可以透過該
    手機使用「遠傳電信小額付費交易」之服務功能，於附表所
    示之時間，以手機連結網路，在iTunes Store使用暱稱「黃
    瑋哲」、帳號「rova00000000@gmail.com」，接續輸入余念
    真之上開門號及傳送至其上開行動電話內之授權碼，購買8 
    次遊戲點數（9 筆消費款項，消費時間、金額及訂單編號詳
    如附表所示），致使遠傳電信股份有限公司之認證中心（電
    子設備）在接收相關交易與驗證訊息後，自動由余念真在該
    公司之信用額度內如數扣款，撥付上開9 筆消費款項；黃瑋
    哲即以上開不正方式，非法由前開自動付款設備獲取余念真
    9 筆現金共新臺幣（下同）31,960元，致生損害於余念真。
    嗣因余念真發覺手機失竊，報警處理，始為警循線查獲上情
    。
四、案經余念真訴請臺北市政府警察局內湖分局移送臺灣士林地
    方檢察署檢察官偵查起訴。
    理  由
一、本件係依簡式審判程序審判之案件，依刑事訴訟法第273 條
    之2 規定，本件之證據調查，不受同法第159 條第1 項、第
    161 條之2 、第161 條之3 、第163 條之1 及第164 條至第
    170 條等規定之限制，先予敘明。
二、訊據被告黃瑋哲坦承上開竊盜、詐欺自動付款設備、行使偽
    造準私文書等犯行不諱，核與余念真於警詢、檢察官偵查中
    所述之被害情節相符（偵查卷第13頁、第17頁、第83頁），
    此外，並有遠傳電信股份有限公司及美商蘋果亞洲股份有限
    公司台灣分公司提供之消費明細、監視器畫面翻拍照片、黃
    瑋哲所使用行動電話0000000000號之上網基地台位置資料各
    1 份附卷可稽（偵查卷第43頁、第73頁、第45頁至第47頁、
    第125 頁至第127頁），足認被告前開自白屬實，可以採信
    ，本件事證明確，被告犯行洵堪認定，應依法論科。
三、按刑法第339 條之詐欺罪，以被害者因行為人施用詐術而陷
    於錯誤，並因此交付財物，為其要件，然若行為人係持竊得
    之信用卡、提款卡一類輸入正確密碼，而自提款機提領或預
    支被害人帳戶中之款項時，則因提款機純粹依據電腦程式語
    言之預設指令，於接收正確之提款卡與其密碼後，依後續提
    款指令支付現金，過程中即無所謂受欺罔致生錯誤可言，立
    法者為彌補此一漏洞，遂於86年11月增訂刑法第339 條之1
    、第339 條之2 及第339 條之3 等規定，規範對機器以「不
    正方法」取得財物（或利益）之處罰，其中第339 條之2 第
    1 項現今並規定：「意圖為自己或第三人不法之所有，以不
    正方法由自動付款設備取得他人之物者，處三年以下有期徒
    刑、拘役或三十萬元以下罰金」，茲查，本件進行小額付費
    交易時，需先進入合作商家網頁，確認欲購買之產品與金額
    後，再輸入電話門號，待遠傳認證中心進行用戶認證與商家
    確認無誤後，再由該中心以簡訊傳送一筆「雙向簡訊交易認
    證碼」供用戶回傳，經認證成功，即可確認交易，完成付款
    ，該筆交易金額，再由遠傳電信股份有限公司合併至下一期
    電信費帳單收取，其間除消費者（用戶）外，均無其他人為
    因素介入，純由遠傳認證中心之機器發送驗證，處理扣款、
    付款事宜，此與前述之自動付款設備，在功效上並無二致，
    對照前述立法經過與法條之文義解釋，被告所為，應尚難認
    係刑法第339 條第2 項之詐欺得利罪，而應論以同法第339 
    條之2 第1 項之詐欺自動付款設備罪。
四、核被告所為，就行竊余念真之手機部分，係犯刑法第320 條
    第1 項之普通竊盜罪，就未經余念真授權，擅自使用該手機
    之小額付費功能購物部分，則係犯刑法第216 條、第210  
    條、第220 條第2 項之行使偽造準私文書罪，及同法第339 
    條之2第1項之詐欺自動付款設備罪；其偽造準私文書之低度
    行為，為行使之高度行為所吸收，不另論罪。檢察官就被告
    持竊得之余念真手機消費購物部分，認係犯刑法第339 條第
    2 項之詐欺得利罪，依前說明，尚難採取，惟做為審判對象
    之基本生活事實並無不同，起訴法條應予變更。被告在竊得
    余念真之手機後，利用該手機之小額付款功能，接續自110 
     年4 月10日起至同年4月12日止，8 次以該手機購物消費，
    此係基於同1 個詐欺犯意，在密接之時間、地點，接續為之
    ，所為並均同樣侵害余念真之財產法益，於社會通念上，難
    以切割，在法律評價上，應包括的予以一次評價，較為合理
    ，故為接續犯，僅分別論以行使偽造準私文書罪及1 個詐欺
    自動付款設備罪，即為已足。被告利用余念真行動電話門號
    之小額付費功能，接續輸入上開門號及驗證碼購買遊戲點數
    ，行使前開偽造準私文書之行為，同時為詐欺自動付款設備
    行為之著手，兩者間具有部分重疊之情形，為想像競合犯，
    應依刑法第55條前段規定，從一重之行使偽造準私文書罪處
    斷。被告所犯普通竊盜與行使偽造準私文書兩罪間，方法不
    同，行為互異，應分論併罰。被告前有如事實欄一所示之科
    刑及執行情形，有臺灣高等法院被告前案紀錄表1 份在卷可
    考，其於前案之有期徒刑執行完畢後，5 年內故意再犯本件
    有期徒刑以上刑之罪，為累犯，考量其先前即係因詐欺、偽
    造文書罪受刑，與本案之犯罪類型相類，顯見前次對被告執
    行之刑罰，並未對其產生一定之嚇阻或教化效果，即便因此
    加重其刑，罪刑之間仍屬相當，並無過苛之虞，參酌司法院
    大法官會議釋字第775 號解釋意旨，爰依刑法第47條第1 項
    規定，就被告所犯兩罪，均加重其刑；公訴人漏論累犯，尚
    有未恰，應予補充。
五、爰審酌被告有多次竊盜、詐欺等財產犯罪前科，此有臺灣高
    等法院被告前案紀錄表可考，素行不佳，不知尊重他人財產
    權，欠缺法治觀念，被告盜用余念真款項購買遊戲點數，並
    非生活之必要開銷，不論犯罪之動機、目的或手段，均無可
    取，在本院審理時固坦承犯行，惟尚未與余念真達成和解，
    另斟酌被告之年齡智識、生活經驗、家庭與經濟狀況及其他
    一切情狀，分別量處如主文所示之刑，再定其執行刑，並均
    諭知易科罰金之折算標準，以示懲儆。
六、被告竊取余念真之1 支手機，進而利用該手機之小額付款功
    能，自余念真之信用戶頭中扣款共31,960元購物等情，已如
    前述，此均係其犯罪所得，惟余念真於警詢中陳稱：已成功
    退款1000元、30元、2090元、2790元、2790元之5 筆消費金
    額（偵查卷第15頁），此部分已悉數合法發還給余念真，依
    刑法第38條之1 第5 項規定，無需宣告沒收，故僅就尚未退
    款部分之總額23,260元及手機1 支，依刑法第38條之1 第1 
    項前段、第3 項規定，分別在被告相關犯罪之處罰主文項下
    宣告沒收，於全部或一部不能沒收或不宜執行沒收時，追徵
    其價額，被告遭兩次宣告沒收，依刑法第40條之2 第1 項規
    定，併執行之；余念真並得依刑事訴訟法第473 條第1 項規
    定，於裁判確定後1 年內，向檢察官聲請發還已沒收之前開
    犯罪所得，或給付其變價，併此敘明。
據上論斷，應依刑事訴訟法第273 條之1 第1 項、第299 條第1 
 項前段、第300 條，刑法第216 條、第210 條、第220 條第2  
項、第320 條第1 項、第339 條之2 第1 項、第55條、第47條第
1 項、第41條第1 項前段、第51條第5 款、第38條之1 第1 項前
段、第3 項、第40條之2 第1 項，刑法施行法第1 條之1 第1  
項，判決如主文。
本案經檢察官林聰良到庭執行職務。
中    華    民    國   110    年    12    月     1    日
                  刑事第九庭法  官  陳彥宏  
以上正本證明與原本無異。
如不服本判決應於收受送達後20日內向本院提出上訴書狀，並應
敘述具體理由。其未敘述上訴理由者，應於上訴期間屆滿後20 
日內向本院補提理由書 (均須按他造當事人之人數附繕本 )「切
勿逕送上級法院」。　  
因疫情而遲誤不變期間，得向法院聲請回復原狀。
                            書記官  李文瑜
中　　華　　民　　國　　110 　年　　12　　月　　1 　　日
論罪法條：
民國刑法第320條
意圖為自己或第三人不法之所有，而竊取他人之動產者，為竊盜
罪，處 5 年以下有期徒刑、拘役或 50 萬元以下罰金。
意圖為自己或第三人不法之利益，而竊佔他人之不動產者，依前
項之規定處斷。
前二項之未遂犯罰之。
刑法第220條第2項（準文書）
錄音、錄影或電磁紀錄，藉機器或電腦之處理所顯示之聲音、影
像或符號，足以為表示其用意之證明者，亦同。
刑法第210 條（偽造變造私文書罪）
偽造、變造私文書，足以生損害於公眾或他人者，處5 年以下有
期徒刑。
刑法第216 條（行使偽造變造或登載不實之文書罪）
行使第 210 條至第 215 條之文書者，依偽造、變造文書或登載
不實事項或使登載不實事項之規定處斷。
中華民國刑法第339條之2
（違法由自動付款設備取得他人之物之處罰）
意圖為自己或第三人不法之所有，以不正方法由自動付款設備取
得他人之物者，處 3 年以下有期徒刑、拘役或 30 萬元以下罰
金。
以前項方法得財產上不法之利益或使第三人得之者，亦同。　

附表：　　　　　　　　 
編號 消費時間 訂單編號 消費金額（新臺幣） 1 110年4月10日 下午5時46分許 MSXJLSGFZF 30元 2 110年4月10日 下午5時49分許 MSXJLSGZV7 430元 3 110年4月10日 下午5時50分許 MSXJLSH2Z8 270元 4 110年4月10日 下午6時20分許 MSXJLSM6JY 2090元 5 110年4月10日 下午6時25分許 MSXJLSMWZ1 2790元 6 110年4月10日 下午6時28分許 MSXJLSN6Y7 2790元 7 110年4月10日 下午6時45分許 MSXJLSQWKL 1560元 8 110年4月12日 凌晨5時55分許 MSXJM3SK9G 1000元    21000元